臺灣嘉義地方法院刑事判決　　　　　　　 96年度交易字第4號
公　訴　人　臺灣嘉義地方法院檢察署檢察官
被　　　告　乙○○
　　　　　　丙○○
上列被告等因過失傷害案件，經檢察官提起公訴（95年度偵字第
4599號），被告等於準備程序中就被訴事實為有罪之陳述，經本
院合議庭裁定改用簡式審判程序，判決如下：
    主  文
乙○○因過失傷害人，處有期徒刑伍月，如易科罰金，以銀元
佰元折算壹日。
丙○○因過失傷害人，處有期徒刑月，如易科罰金，以銀元
佰元折算壹日。
    事  實
一、乙○○於民國（下同）95年2月1日晚間11時餘許，飲酒後已
    達不能安全駕駛動力交通工具之程度，仍駕駛車牌號碼C2-2
    336號自用小貨車（乙○○觸犯公共危險罪部分由本院簡易
    庭於95年5月11日，以95年度嘉交簡字第120號判處有期徒刑
    4 月確定），沿嘉義縣中埔鄉○○○○○路右側路旁由北往南
    方向行駛，行經該18線公路13.1公里處劃有分向限制線之路
    段時，本應注意汽車駕駛人飲用酒類後其吐氣所含酒精濃度
    超過每公升0.25毫克，不得駕車，又雙黃實線，設於路段中
    ，用以分隔對向車道，並雙向禁止超車、跨越或迴轉，且當
    時天候晴，夜間無照明，省道柏油彎曲路面附近，乾燥無缺
    陷，無障礙物，無號誌，視距良好等情狀，並無不能注意之
    情事，竟疏於注意，仍駕車自該處路邊（即乙○○該處住處
    ）由北往東方向，欲行跨越雙黃實線左轉行駛，適有丙○○
    酒後亦已達不能安全駕駛動力交通工具之程度，仍駕駛搭載
    甲○○之D4-9021號自用小客車（丙○○觸犯公共危險罪部
    分由臺灣嘉義地方法院檢察署檢察官以95年度偵字第1482號
    予以緩起訴處分確定），沿嘉義縣中埔鄉○○○○○路外側車
    道由東往西方向行駛，亦未注意駕駛人飲用酒類後其吐氣所
    含酒精濃超過每公升0.25毫克，不得駕車，且行車速度，依
    速限標誌或標線之規定，無標誌或標線者，行車速度不得超
    過50公里，及應注意車前狀況，並隨時採取必要之安全措施
    等規定，而依當時情形亦無不能注意之情事，仍以時速50至
    60公里超速直行駛至，林、陳2車不及閃避，乙○○所駕車
    輛之左側車身遂與丙○○所駕車輛之車頭發生碰撞，甲○○
    因此受有硬腦膜下出血、蜘蛛膜下出血、第1、2頸椎脫位、
    雙側聲帶麻痺、雙側第6對腦神經麻痺及右側血胸之傷害，
    丙○○因此受有前胸臂及雙側膝部挫傷之傷害，乙○○因此
    受有胸部鈍傷、頭部外傷併左肩、左頸部撕裂傷、左膝擦傷
    挫傷及下頷骨挫傷之傷害。乙○○、丙○○肇事後，於有偵
    查犯罪職權之機關或公務員察覺肇事人前，即均向前往天主
    教聖馬爾定醫院處理之警員坦承肇事，自首接受裁判。而乙○○於95年2月2日凌晨零時57分許，經抽血檢驗其血液酒精
    濃度達279mg/dl，換算其呼氣之酒精濃度達每公升1.395 毫
    克；另員警於95年2月2日凌晨零時57分許，測得丙○○呼氣
    中所含酒精成份達0.85MG/L。
二、案經甲○○、丙○○及乙○○3人分別訴請臺灣嘉義地方法
    院檢察署檢察官偵辦起訴。
    理  由
一、訊據被告乙○○及被告丙○○對於上開酒後駕車，不慎發生
    車禍，致其2人及告訴人甲○○分別受有上開傷害等事實坦
    承不諱（見本院卷第15、41頁），並有被告2人之警偵訊陳
    述、酒精測定紀錄表3紙、道路交通事故現場圖暨道路交通
    事故調查報告表及現場照片13張在卷可佐（見偵卷第9-11、
    14-19、57、45-47頁）；被告2人及甲○○因本件車禍受有
    上開傷害，並有告訴人病歷1份（外放）、甲○○之長庚紀
    念醫院診斷證明書3紙、健康保險殘廢診斷書、丙○○之診
    斷證明書、長庚紀念醫院林口分院95年11月24日（95）長庚
    院法字第996號函、乙○○之診斷證明書附卷可憑（見偵字
    卷第49-52、56-1、57、73頁，他字卷第6、33頁），足堪採
    認。
二、按汽車駕駛人飲用酒類後其吐氣所含酒精濃度超過每公升0.
    25毫克以上者，不得駕車；汽車行駛時，駕駛人應注意車前
    狀況，並隨時採取必要之安全措施；在劃有分向限制線之路
    段，不得迴車；行車速度，依速限標誌或標線之規定，無標
    誌或標線者，行車速度不得超過50公里；道路交通安全規則
    第114條第2款、第94條第3項、第106條第2款及第93條第1項
    第1款分別定有明文。分向限制線，用以劃分路面成雙向車
    道，禁止車輛跨越行駛，並不得迴轉，道路交通標誌標線號
    誌設置規則第165條第1項著有規定。查被告2人為成年男子
    ，對於上開規則自知之甚稔，而依肇事當時天候晴，夜間無
    照明，省道柏油彎曲路面附近，乾燥無缺陷，無障礙物，無
    號誌，視距良好等情狀，客觀上並無不能注意之事，乙○○
    竟疏未注意上開相關分向限制線之規定，丙○○亦疏未注意
    上開相關速限及車前狀況等規定，及均因酒醉反應遲緩、注
    意力及控制力降低，發生車禍，造成被告2人及甲○○受有
    上開傷害，足認被告2人確實各有上開過失而肇致本件事故
    ，本件交通事故經送臺灣省嘉雲區車輛行車事故鑑定委員會
    鑑定結果，亦認：「一、乙○○飲用酒類超過法定標準值夜
    間駕駛自用小客車，且於劃有分向限制線路段，由住宅駛出
    不當，為肇事主因。二、丙○○飲用酒類超過法定標準值夜
    間駕駛自用小客車，且超速行駛，煞車不及撞及林車，為肇
    事次因。」等情，有該會95年9月5日嘉雲鑑字第0950492 字
    第0955803341號函所附嘉雲區950492案鑑定意見書1份在卷
    可參（見偵卷第58-61頁；被告2人對本件交通事故之發生均
    有過失，彼此並無法解免各別之罪名刑責。被告2人前開過
    失行為與其等及甲○○受傷結果間有相當因果關係，顯有過
    失。綜上，本件事證明確，被告2人各別過失傷害犯行堪以
    認定。
三、核被告乙○○及被告丙○○所為，各係犯刑法第284條第1項
    前段之過失傷害罪。按行為後法律有變更者，適用行為時之
    法律。但行為後之法律有利於行為人者，適用最有利於行為
    人之法律，刑法第2條第1項定有明文。(一)被告2人行為後，
    95 年6月14日修正公布，同年7月1日施行之刑法施行法第1
    條之1第1項、第2項前段增訂「中華民國94年1月7日刑法修
    正施行後，刑法分則編所定罰金之貨幣單位為新臺幣。94年
    1月7日刑法修正時，刑法分則編未修正之條文定有罰金者，
    自94 年1月7日刑法修正施行後，就其所定數額提高為30倍
    。」等內容。而被告所犯之刑法第284條第1項前段自72年6
    月26日（即罰金罰鍰提高標準條例修正公布日）迄今未修正
    ，其罰金法定刑為「500元」，貨幣單位乃「銀元」（刑法
    第284 條第1項前段參照），依罰金罰鍰提高標準條例第1條
    前段提高為10倍，實為「銀元5,000元」，經折算為「新臺
    幣15,000元」。刑法施行法於95年7月1日施行後，所定罰金
    之貨幣單位為新臺幣，就其所定數額提高為30倍，刑法第
    284 條第1項前段之罰金法定刑「500元」，依該規定折算，
    亦為「新臺幣15,000元」。是刑法施行法前開條文修正後，
    刑法第284條第1項前段「罪刑」並未變更。刑法施行法第1
    條之1第1項、第2項前段之法律效果乃將刑法分則罰金刑之
    貨幣單位從「銀元」轉換為「新臺幣」，係貨幣單位之準據
    法，修正意旨亦止於釐清吾國先前易生混淆之貨幣單位系統
    ，與罪刑無涉，尚無刑法第2條第1項新舊法比較適用之問題
    ，自應適用現行有效之法律。(二)被告2人行為後，若干法律
    已有變更，本件所涉修正前後法律比較及適用之情形，詳如
    附表所示；綜合上述及附表之比較，修正後之規定並非較有
    利於被告，依修正後刑法第2條第1項前段規定適用舊法。
四、被告乙○○及被告丙○○酒醉駕車，因而使甲○○受有傷害
    ，所犯過失傷害罪部分，應依道路交通管理處罰條例第86條
    第1項之規定，各加重其刑。再查，被告2人肇事後，於有偵
    查犯罪職權之機關或公務員察覺肇事人前，即向前往天主教
    聖馬爾定醫院處理之嘉義縣警察局中埔分局警員鄭銘華均坦
    承肇事，自首接受裁判，有道路交通事故肇事人自首情形紀
    錄表2紙可稽（見偵卷第12、13頁），故被告2人所犯過失傷
    害部分各依刑法第62條自首之規定，減輕其刑，依法先加後
    減之。爰審酌被告2人於酒後駕車，駕駛態度甚為輕率，且
    因酒後注意力降低，肇事致他人受傷，被告2人及甲○○所
    受傷勢及痛苦，被告2人未能達成民事和解，賠償損害，惟
    被告2人於犯後坦認犯行，亦有悔意，併其品行、生活狀況
    、智識程度、犯罪動機等一切情狀，分別量處如主文所示之
    刑，並均諭知易科罰金之折算標準，以資懲儆。
據上論斷，應依刑事訴訟法第273條之1第1項、第299條第1項前
段、道路交通管理處罰條例第86條第1項，刑法第2條第1項前段
、第11條前段、第284條第1項前段、第62條前段（修正前）、第
41條第1項前段（修正前），刑法施行法第1條之1第1項、第2項
後段，罰金罰鍰提高標準條例第2條（修正前），判決如主文
本案經檢察官王啟旭到庭執行職務
中　　華　　民　　國　　96　　年　　3 　　月　　26　　日
   　　　　　　　　  交通法庭  法　官　盧  鳳  田
上列正本證明與原本無異。
如不服本判決，應於判決送達後10日內向本院提出上訴狀（應附
繕本）。告訴人或被害人如對於本判決不服者，應具備理由請求
檢察官上訴，其上訴期間之計算係以檢察官收受判決正本之日期
為準。
中　　華　　民　　國　　96　　年　　3 　　月　　30　　日
 　　　　　　　　　　　　　　　書記官  楊  國  色
附錄本件論罪科刑法條：
刑法第284條第1項：
因過失傷害人者，處6月以下有期徒刑、拘役或5百元以下罰金，
致重傷者，處1年以下有期徒刑、拘役或5百元以下罰金。
附表：刑法修正施行後新舊法之比較及適用：
說明：一、【新法】：94年1月7日修正，同年2月2日公布，95年
           7月1日施行之刑法。
          【舊法】：94年1月7日修正，同年2月2日公布，95年
           7月1日施行前之刑法。
      二、【最高法院決議】：最高法院95年5月23日第8次刑事
           庭會議決議。
      三、【高院座談會決議】：臺灣高等法院暨所屬法院因應
           新修正刑法施行座談會研討結果。
┌──┬──┬───────────┬──┬────────────┐
│編號│條號│新法                  │比較│理由                    │
│    │    ├───────────┤    │                        │
│    │    │舊法                  │結果│                        │
├──┼──┼───────────┼──┼────────────┤
│1   │33  │新條文：              │    │(一)修正後刑法第33條第4款 │
│    │    │主刑之種類如下：      │    │  僅將拘役之計算單位由月│
│    │    │四、拘役：1日以上，60 │    │  更正為日，內容完全相同│
│    │    │    日未滿。但遇有加重│    │  ，無涉刑度加重或減輕，│
│    │    │    時，得加至120日。 │    │  並無法律變更之情形。  │
│    │    │五、罰金：新臺幣1,000 │    │(二)修正前刑法第33條第5款 │
│    │    │    元以上，以百元計算│    │  規定，罰金：1元以上， │
│    │    │    之。              │    │  修正後則提高為，罰金：│
│    │    │                      │    │  新臺幣1,000元以上，以 │
│    │    ├───────────┼──┤  百元計算之，致刑度有加│
│    │    │舊條文：              │ˇ  │  重之情形，應依新刑法第│
│    │    │主刑之種類如下：      │    │  2條第1項前段之規定，適│
│    │    │四、拘役：1日以上，2個│    │  用行為時法（最高法院決│
│    │    │    月未滿。但遇有加重│    │  議參照）。            │
│    │    │    時，得加至4個月。 │    │                        │
│    │    │五、罰金：1元以上。   │    │                        │
├──┼──┼───────────┼──┼────────────┤
│2   │41  │新條文：              │    │舊刑法第41條第1項前段規 │
│    │    │犯最重本刑為5年以下有 │    │定，係得以1元以上3元以下│
│    │    │期徒刑以下之刑之罪，而│    │折算1日，易科罰金（依罰 │
│    │    │受6個月以下有期徒刑或 │    │金罰鍰提高標準條例刪除前│
│    │    │拘役之宣告者，得以新臺│    │之第2條規定，就其原定提 │
│    │    │幣1,000元、2,000元或3,│    │高為100倍折算1日，即銀元│
│    │    │000元折算1日，易科罰金│    │100元、200元、300元折算1│
│    │    │。但確因不執行所宣告之│    │日，換算成新台幣即300、6│
│    │    │刑，難收矯正之效，或難│    │00、900元折算1日）。而新│
│    │    │以維持法秩序者，不在此│    │修正刑法則提高為以新台幣│
│    │    │限。                  │    │1,000元、2,000元或3,000 │
│    │    ├───────────┼──┤元折算1日，比較新舊法之 │
│    │    │舊條文：              │ˇ  │適用結果，以修正前之規定│
│    │    │犯最重本刑為5年以下有 │    │，較有利於行為人，應新刑│
│    │    │期徒刑以下之刑之罪，而│    │法第2條第1項之規定，應適│
│    │    │受6個月以下有期徒刑或 │    │用修正前之規定（最高法院│
│    │    │拘役之宣告，因身體、教│    │決議參照）。            │
│    │    │育、職業、家庭之關係或│    │                        │
│    │    │其他正當事由，執行顯有│    │                        │
│    │    │困難者，得以1元以上3元│    │                        │
│    │    │以下折算1日，易科罰金 │    │                        │
│    │    │。但確因不執行所宣告之│    │                        │
│    │    │刑，難收矯正之效，或難│    │                        │
│    │    │以維持法秩序，不在此限│    │                        │
│    │    │。                    │    │                        │
├──┼──┼───────────┼──┼────────────┤
│3   │62  │新條文：              │    │應為比較，舊法有利：    │
│    │    │對於未發覺之罪自首而受│    │第62條將原規定之必減修為│
│    │    │裁判者，得減輕其刑。但│    │得減，雖性質上屬刑罰裁量│
│    │    │有特別規定者，依其規定│    │之事項，惟既影響行為人之│
│    │    │。                    │    │刑罰法律效果，應屬法律變│
│    │    ├───────────┼──┤更之範疇，而有第2條第1項│
│    │    │舊條文：              │ˇ  │之適用，經比較新舊法，以│
│    │    │對於未發覺之罪自首而受│    │舊法規定「必減」對行為人│
│    │    │裁判者，減輕其刑。但有│    │較為有利，應適用舊法（最│
│    │    │特別規定者，依其規定。│    │高法院決議、高院座談會決│
│    │    │                      │    │議）。                  │
├──┼──┼───────────┼──┼────────────┤
│4   │    │第67條新條文：        │    │新法修正，罰金最低度同時│
│    │    │有期徒刑或罰金加減者，│    │減輕（加重）之，使法官量│
│    │    │其最高度及最低度同加減│    │刑範圍受到擴張（減縮），│
│    │    │之。                  │    │行為人將受到較舊法罰金最│
│    │    ├───────────┼──┤低度較低（較高）之刑罰，│
│    │    │第68條舊條文：        │    │行為人受處罰之實質內涵顯│
│    │    │拘役或罰金加減者，僅加│    │有變更，應屬第2條第1項之│
│    │    │減其最高度。          │    │法律變更，自應比較新舊法│
│    │    │                      │    │，適用最有利行為人之新法│
│    │    │                      │    │（舊法）（最高法院決議參│
│    │    │                      │    │照）。                  │
└──┴──┴───────────┴──┴────────────┘
